【裁判字號】    92,交上訴,102
【裁判日期】    920916
【裁判案由】    公共危險
【裁判全文】
臺灣高等法院高雄分院刑事判決          九十二年度交上訴字第一二號
    上  訴  人
    即  被  告  丙○○
右上訴人因甲共危險案件，不服臺灣高雄地方法院九十二年度交訴字第七０號中華民
國九十二年七月十八日第一審判決（起訴案號：臺灣高雄地方法院檢察署九十二年度
偵字第五０九一號），提起上訴，本院判決如左：
      主      文
原判決關於肇事逃逸罪部分撤銷。
丙○○被訴肇事逃逸部分無罪。
      理      由
一、甲訴意旨以：丙○○於民國（下同）九十一年十一月二十四日九時二十分許，騎
    乘車牌號碼ＨＲ六－一七六號重機車沿高雄市○○○路，由西向東方向行駛，其
    原應注意汽車行進中駕駛人應注意車前狀況，隨時採取必要安全措施。而依當時
    情形又無不能注意之情事，竟疏於注意及此，而於九如一路與陽明路口時，未注
    意騎乘車牌號碼ＺＥＤ─二七五號重機車之乙○○自九如一路右轉陽明路，因而
    擦撞吳佩禎人車倒地，受有左踝、左膝多處擦傷等傷害（過失傷害部分，業經原
    審法院判決丙○○無罪確定）。丙○○於車禍後，明知乙○○倒地受傷，竟未施
    救，反而惡言相對且徒手毆打乙○○成傷後即騎車逃逸（傷害部分亦經原審法院
    判決無罪確定），幸經李商榛發現到現場勸架記下車牌號碼始查獲，因認丙○○
    不無觸犯刑法第一百八十五條之四駕車肇事逃逸罪嫌云云。
二、按犯罪事實應依證據證據認定之，無證據不得推定其犯罪事實，又不能證明被告
    犯罪者，應諭知無罪之判決，刑事訴訟法第一百五十四條第二項、第三百零一條
    第一項分別定有明文。再告訴人之告訴，本以使被告受刑事追訴為目的，故其陳
    述是否與事實相符，自應調查其他證據，以資審認，苟其所為攻擊之詞，尚有瑕
    疵，則在此瑕疵未予究明以前，即不能遽採為斷罪之基礎，最高法院亦著有六十
    九年台上字第一五三一號判決可資參照。又刑法第一百八十五條之四肇事逃逸罪
    ，係以駕駛動力交通工具肇事，致人死傷而逃逸者，為構成要件，則行為人必須
    有肇事及有致人死傷而逃逸之事實，方足構成。
三、甲訴人認定上訴人即被告丙○○涉有右開犯行，係以告訴人乙○○之指訴、到場
    勸架證人李商榛、魏良羽之證述及有驗傷診斷書附卷可稽等情，為其論據。惟訊
    據被告丙○○則堅決否認有右開犯行，辯稱：當天伊與告訴人乙○○均騎機車在
    高雄市○○○路由西向東同向行駛，告訴人係在左前方靠汽車道上行駛，伊則騎
    行在右側慢車道上，至陽明路交岔路口時，告訴人竟未打方向燈突然右轉彎，伊
    見狀向右斜行閃避並煞車，機車因而滑倒，人亦翻轉兩圈，幸因年輕力壯，僅受
    一點皮肉傷，告訴人亦因慌張人車摔倒在地，告訴人為其機車壓住身體，當時兩
    車並未碰撞，伊起身後，對於告訴人未顯示方向燈突然右轉之違規行為甚為氣憤
    ，趨前大告訴人，告訴人要伊將機車拿開，伊有幫告訴人拿開機車，並與告訴
    人理論爭吵拉扯，嗣伊見告訴人並未有明顯之外傷，且要趕赴上班打卡，認沒有
    什麼好計較，乃先行離開，係告訴人違規行車，害伊滑倒，伊係受害人，伊並未
    騎機車肇事，肇事者係告訴人，伊亦無逃逸之意思云云。
四、經查本件車禍之發生確係因告訴人乙○○騎機車驟然右轉之違規行為所致，被告
    並無過失，亦無證據證明兩車相撞，原審因而認被告被訴過失傷害犯罪不能證明
    ，諭知被告無罪，業據原審於判決書具論甚詳。被告既無過失，純因告訴人之違
    規行為，致使其閃避不及滑倒，被告並非肇事者至為明顯，以當時告訴人及被告
    均各自摔倒之情形下，被告起身後，不滿告訴人未打方向燈突然右轉之違規行為
    ，尚且趨前責問告訴人騎機車怎有如此騎法，其幫告訴人拿開壓住其身體之機車
    後，並與起身後之告訴人爭吵拉扯，亦可見告訴人當時並無明顯之受傷，被告以
    本件車禍並未有嚴重之結果，責告訴人後，為趕赴上班，乃逕行離去，亦屬合
    乎常情，此與駕車肇事致人死傷，未下車救護而逃逸之情形，實不可同日而語。
    況刑法第一百八十五條之四肇事逃逸罪之立法理由，係為「維護交通安全，加強
    救護，減少被害人之死傷，促使駕駛人於肇事後，能對被害人即時救護」，微論
    被告並非肇事者，已如前述，且告訴人既於起身後與被告爭吵拉扯，已見其傷勢
    並非嚴重，即或受傷，亦可自行就醫，無須被告之救護，自不能以被告未待警察
    前來即行離去，即認被告應負肇事逃逸之罪責。至證人李商榛、魏良羽僅證述當
    時爭吵之情形，並不能為被告不利之證明。另驗傷診斷書一紙，雖證明告訴人之
    左膝、左踝有多次擦傷，但亦可見告訴人僅受擦傷，並不嚴重，益見被告辯稱因
    車禍係由告訴人之違規引起，雙方均跌倒受皮肉傷，故不予計較而離去等語，並
    非虛偽。
五、綜上所述，被告之行為，尚與肇事逃逸罪之構成要件不符，原審未予詳察，遽予
    論罪科刑，尚有未洽，被告丙○○上訴否認犯罪而指摘原判決此部分不當，非無
    理由，應由本院將原判決被告被訴肇事逃逸罪部分撤銷，諭知被告丙○○無罪。
六、被告被訴過失傷害及普通傷害部分，均經原審諭知無罪確定，故不另論列。
據上論斷，應依刑事訴訟法第三百六十九條第一項前段、第三百六十四條、第三百零
一條第一項，判決如主文。
本案經檢察官彭南雄到庭執行職務。
中    華    民    國     九十二     年       九       月      十六      日
                              臺灣高等法院高雄分院刑事第四庭
                                  審判長法官  蕭權閔
                                        法官  李嘉興
                                        法官  陳吉雄
右正本證明與原本無異。
如不服本判決應於收受本判決後十日內向本院提出上訴書狀，其未述上訴理由者，
並得於提起上訴後十日內向本院補提理由書狀（均須按他造當事人之人數附繕本)「
切勿逕送上級法院」。
                                      書記官  黎  珍
中    華    民    國     九十二     年       九    月      十七      日
                                                                        Ｑ


司法院資訊處製作；財團法人民間司法改革基金會備份。
